臺灣臺南地方法院民事判決　九十一年度訴字第一九一一號
　　原　　　告　乙○○
　　訴訟代理人　丙○○
　　被　　　告　甲○○
右當事人間因過失致死案件，原告提起刑事附帶民事訴訟，請求侵權行為損害賠償，
經本院刑事庭裁定移送前來，本院判決如左：
原告之訴及假執行之聲請均駁回。
訴訟費用由原告負擔。
甲、原告方面：
一、聲明：求為判決：(一)被告應給付原告新台幣（下同）壹佰柒拾萬元，及自起訴狀
　　繕本送達翌日起至清償日止按週年利率百分之五計算之利息。(二)願供擔保請准宣
　　告假執行。
二、陳述：
（一）被告於民國（下同）九十年八月三十一日凌晨一時二十分許，駕駛自用小客車
　　　在台南縣仁德鄉仁愛村三三六點四公里路口處因車速過快撞倒原告之子李明風
　　　，致被害人李明風傷重不治死亡，因被害人李明風未婚無配偶及子女，原告為
　　　其支出喪葬費三十六萬元，原告白髮人送黑髮人喪子之痛請求被告賠償慰撫金
　　　壹佰萬元，又原告年齡雖高依健康狀況預期今後生存十年，每月生活費需要九
　　　千元，由三個兒子分擔各三千元扶養費，應由被告賠償三十六萬元以上共壹佰
　　　柒拾貳萬元。
（二）原告領有汽車強制險保險金壹佰肆拾萬元，原告未工作，被告超速又未剎車應
　　　有重大過失。
三、證據：提出戶籍謄本一件、醫療費用收據四件、喪葬費用收據八件為證。
乙、被告方面：
　　被告未於言詞辯論期日到場，亦未提出準備書狀作何聲明或陳述。
丙、本院依職權調取本院九十一年度交訴字第一一號過失致死刑事案卷；向財政部高
　　雄市國稅局楠梓稽徵所、財部台灣省北區國稅局新竹市分局、台南市稅捐稽徵處
　　調取兩造之八十八、八十九年度綜合所得稅申報資料及財產歸戶資料。
　　理　　由
一、本件被告未於言詞辯論期日到場，核無民事訴訟法第三百八十六條各款所列情形
　　，爰依原告聲請，由其一造辯論而為判決。
二、原告主張被告係從事駕駛業務之人，其於九十年八月三十一日凌晨，駕駛車牌號
　　碼ＹＨ—五二九三號自用小客車，沿省道台一線公路，由北往南方向行駛，而於
　　同日凌晨一時二十分許，途經設有閃光黃燈號誌之該省道三三六‧四公里之交岔
　　路口處（即台南縣仁德鄉仁愛村一一五０號前）時，疏於注意車前狀況，即貿然
　　通過該路口。適有被害人李明風即原告之子駕駛車牌號碼ＮＡＥ—二一０號重型
　　機車，沿前述省道由南往北方向，自對向行經該路口，因避煞不及，而直接撞及
　　李明風之機車，李明風隨即人、車倒地，並因之受有頭部撞傷等傷害，經送醫救
　　治後，延至同年九月二日晚間八時三十三分許，仍傷重不治死亡等情。業經本院
　　依職權調取本院九十一年度交訴字第一一號被告甲○○失致死案卷查明無訛，被
　　告既未到場，又未提出書狀作何爭執，自堪信為真實。
三、按汽車行駛時，駕駛人應注意車前狀況，並隨時採取必要之安全措施；又汽車行
　　駛至交岔路口，其行進、轉彎，應遵守燈光號誌之指示，道路交通安全規則第九
　　十四條第三項及第一百零二條第一項第一款分別定有明文；另閃光黃燈表示「警
　　告」，車輛應減速接近，注意安全，小心通過，道路交通標誌標線號誌設置規則
　　第二百十一條第一項第一款亦規定甚明。本件被告甲○○於上開時、地，駕車行
　　經設有閃光黃燈號誌之交岔路口時，理應注意前述道路交通安全規則，而案發當
　　時天候晴朗、夜間有照明、路面乾燥無缺陷、道路上未有任何障礙物、視距復屬
　　良好等情，亦有道路交通事故調查報告表載明可考，據此判斷，客觀上亦無不能
　　注意之情事，其竟疏於注意安全、小心通過，並疏未注意車前狀況，即貿然通過
　　該路口，以致不慎與由酒醉之被害人李明風所駕駛之重型機車發生碰撞，並造成
　　被害人死亡之結果，是被告之上述駕駛行為自難辭過失之咎；另本件被害人李明
　　風酒醉駕車及迴轉時未注意來往車輛之駕駛行為（被害人事後經送醫檢測其血液
　　酒精濃度，結果高達三０二‧七二MG/DL，此有台南市立醫院檢驗報告單一紙附
　　上開刑事卷可佐，該數值換算成吐氣酒精濃度約為每公升一‧五一毫克），係本
　　件車禍肇事之主要原因，被告則為肇事次因，本件經送台灣省台南區行車事故鑑
　　定委員會及臺灣省車輛行車事故覆議鑑定委員會鑑定結果，亦均持相同見解，有
　　台灣省台南區行車事故鑑定委員會九十年十一月九日南鑑字第九０一三０九號函
　　及所附之鑑定意見書、臺灣省車輛行車事故覆議鑑定委員會九十一年四月四日府
　　覆議字第九一０二八三號函各一份存刑事卷可參，此益證被告就本件車禍之發生
　　應負過失責任；惟依上開說明，被害人就本件車禍之發生，亦難辭過失之咎，因
　　之，本院認被告對本件車禍之發生，應負百分之四十之過失責任。再參以被告前
　　開刑事過失致死犯行，業經本院判處有期徒刑五月確定在案，有本院九十一年度
　　交訴字第一一號刑事判決一份附卷可稽，復經本院依職權調取上開刑事卷核閱屬
　　實，是原告依民法第一百八十四條規定，請求被告給付因侵權行為所致之損害賠
　　償，自屬有據，應予准許。
四、按因故意或過失，不法侵害他人權利者，負損害賠償責任；不法侵害他人致死者
　　，對於支出殯葬費之人，亦應負損害賠償責任；被害人對於第三人負有法定扶養
　　義務者，加害人對於該第三人亦應負損害賠償責任；而不法侵害他人致死者，被
　　害人之父、母、子、女及配偶，雖非財產上之損害，亦得請求賠償相當之金額；
　　民法第一百八十四條第一項前段、第一百九十二條第一項、第二項、第一百九十
　　四條分別定有明文。原告主張其受有喪葬費用、扶養費、精神慰撫金共壹佰柒拾
　　萬元之損害，業固據其提出戶籍謄本一件、醫療費用收據四件、喪葬費用收據八
　　件為證，被告復未到場爭執，固屬依法有據，惟「損害之發生或擴大，被害人與
　　有過失者，法院得減輕賠償金額，或免除之。」民法第二百十七條第一項定有明
　　文，按被害人李明風就本件車禍之發生亦應負百分之六十之過失責任，而被告應
　　就本件車禍負百分之四十之過失責任，已如前述，依此比例計算，被告應賠償原
　　告之金額為陸拾捌萬元（壹佰柒拾萬元乘以百分之四十）。
五、按保險人依本法規定給付之保險金，視為加害人或被保險人損害賠償金額之一部
　　分；加害人或被保險人受賠償請求時，得扣除之，強制汽車責任保險法第三十條
　　定有明文。另按強制汽車責任保險金之給付，依強制汽車責任保險法第二十三條
　　第一項之規定，係指保險人於被保險汽車發生汽車交通事故時，依本法規定，對
　　受益人給付保險金者而言；而所謂受益人依同法第十條第二款規定，乃指死亡給
　　付之受益人，即為受害人之繼承人。本件原告自承已經依強制汽車責任保險法規
　　定領取保險金一百四十萬元，已逾其依法得向被請求賠償之金額，即其所受損害
　　既已獲完全填補，則其對於被告之損害賠償請求權亦因而喪失。從而，原告依侵
　　權行為之法律關係，請求被告給付壹佰柒拾貳萬元及自起訴狀繕本送達翌日起至
　　清償日止，按週年利率百分之五計算之法定遲延利息，為無理由，應予駁回。本
　　件原告既受敗訴判決，則其假執行之聲請，已失所依附，應併予駁回。
六、據上論結，本件原告之訴為無理由，爰依民事訴訟法第三百八十五條第一項前段
　　、第七十八條，判決如主文。
中　　　華　　　民　　　國　　九十一　　年　　　十　　　月　　三十　　  日
                                臺灣臺南地方法院民事第一庭
~B法　　　官　周素秋
右為正本係照原本作成
如對本判決上訴，須於判決送達後廿日內向本院提出上訴狀
中　　　華　　　民　　　國　　九十一　　年　　　十　　　月　　三十一    日
~B法院書記官　洪淵重
